臺灣臺南地方法院民事判決
110年度訴字第934號
原      告  黃轉成  
訴訟代理人  江鎬佑律師（法扶律師）
被      告  中國信託商業銀行股份有限公司


法定代理人  利明献  
訴訟代理人  張明賢  
被      告  滙誠第一資產管理股份有限公司

法定代理人  莊仲沼  
訴訟代理人  謝凱傑律師
複 代 理人  楊聖文律師
            許哲嘉律師
被      告  元大商業銀行股份有限公司



法定代理人  翁  健  
訴訟代理人  曾惠雅  
            盧炳憲  
被      告  仲信資融股份有限公司

法定代理人  陳鳳龍  
訴訟代理人  許世稜  
            黃信豪律師
被      告  南縣區漁會

法定代理人  李武龍  
訴訟代理人  陳裕弦  
上列當事人間分配表異議之訴事件，經本院於民國110年8月11日
言詞辯論終結，判決如下：
    主    文
原告之訴駁回。
訴訟費用由原告負擔。
    事實及理由
壹、程序方面：　　
一、按分配表異議之訴，僅以對分配表所列金額之計算，及分配
　　之次序有不同意者為限，此觀強制執行法第41條、第39條之
　　規定自明。若對分配表所列之債權主張不存在，應另行提起
　　確認之訴，非以提起分配表異議之訴所能救濟（最高法院84
　　年度台上字第922號民事裁判意旨參照）。原告提起本件訴
    訟，固在其起訴案由記載「為分配表異議，依法起訴事」等
    語，然觀其聲明為：「確認被告對原告就本院109年度司執
    字第72062號強制執行事件（下稱系爭執行事件）於民國110
    年4月19日製作、定於110年5月17日實行分配之分配表（下
    稱系爭分配表），所示之債權本金及利息、違約金債權均不
    存在」，並非對分配表所列金額之計算，及分配之次序有何
    不同意之聲明，因此，應認本件原告所提起之訴訟實為「確
    認債權不存在之訴」，並非分配表異議之訴，合先敘明。
二、按確認之訴非有即受確認判決之法律上利益者，不得提起。
　　所謂即受確認判決之法律上利益，係指法律關係之存否不明
　　確，原告主觀上認其在法律上之地位有不安之狀態存在，且
　　此種不安之狀態，能以確認判決將之除去者而言（最高法院
　　52年度台上字第1240號判決意旨參照）。本件被告中國信託
　　商業銀行股份有限公司（下稱中國信託銀行），向本院聲請
　　強制執行原告所有坐落臺南市○○區○○段000地號土地及同段4
    6建號建物（下稱系爭不動產），經本院以系爭執行事
　　件受理在案，被告滙誠第一資產管理股份有限公司（下稱滙
　　誠資產公司）、元大商業銀行股份有限公司（下稱元大銀行
　　）、仲信資融股份有限公司（下稱仲信資融公司）、南縣區
　　漁會嗣亦聲請強制執行系爭不動產，經併入系爭執行事件進
    行強制執行程序，此據本院職權調取系爭執行事件全卷卷宗
　　核閱無訛，是被告以兩造間有債權債務關係主張權利，原告
    又否認兩造間有債權債務關係之存在，則被告就系爭分配表
    所示之債權本金及利息、違約金債權是否存在，即影響原告
    之法律上地位，而上開不安之狀態，得以本件確認判決將之
    除去，揆諸前揭說明，原告提起本件確認之訴，即有受確認
    判決之法律上利益，合先敘明。
貳、實體方面：
一、原告主張：中國信託銀行前聲請強制執行系爭不動產，經本
    院以系爭執行事件受理後，滙誠資產公司、元大銀行、仲信
　　資融公司、南縣區漁會嗣亦聲請強制執行系爭不動產，經併
    入系爭執行事件進行強制執行程序。系爭不動產拍定後，執
    行法院製作系爭分配表，並定於110年5月17日分配。惟原告
　　僅曾向中國信託銀行及大眾商業銀行股份有限公司（後併入
　　元大銀行）借款，且前開借款均已清償完畢，因原告未曾向
　　滙誠資產公司、仲信資融公司、南縣區漁會負有任何借款債
    務，倘被告對此有所爭執，應由被告就交付借款之要件負舉
    證之責。原告與被告間既無消費借貸關係，則被告於系爭分
    配表所受分配之金額自應予以剔除，為此提起本件確認訴訟
　　。並聲明：確認被告等對原告就系爭分配表所示之債權本金
    及利息、違約金債權均不存在。
二、被告之聲明及陳述如下：
　㈠中國信託銀行：中國信託銀行係執本院107年度司執字第181
　　00號債權憑證（原執行名義為本院96年度促字第20662號支
    付命令及其確定證明書、臺灣臺北地方法院96年度北簡字第
　　285號宣示判決筆錄及其確定證明書換發）為執行名義聲請
    強制執行，中國信託銀行僅在本院107年度司執字第116666
    號執行事件中曾經受償，但該事件中受償金額並未清償原告
    全部債務。原告於本件訴訟中僅提出94年11月間之存入憑證
　　做為已清償還款之證明，然此係發生在原告取得原始執行名
　　義之前所為之清償，而非取得執行名義後之消滅或妨礙事由
　　，足認原告提起本訴，並無理由。並聲明：原告之訴駁回。
　㈡滙誠資產公司：原告於系爭執行事件中所提出之聲明異議狀
　　，僅就中國信託銀行、元大銀行之債權及分配內容為異議，
　　未對滙誠資產公司之債權異議，原告迄至本件起訴時始將滙
　　誠資產公司列為被告，應認其起訴不合法。又滙誠資產公司
    係受讓臺灣大哥大公司及遠傳電信公司對原告之電信費債權
　　後，由滙誠資產公司聲請對原告核發支付命令，取得本院10
　　8年度司促字第22263號確定支付命令為執行名義，兩造間確
　　實有分配表上所示債權債務關係存在。並聲明：原告之訴駁
　　回。
　㈢元大銀行：原告前向大眾銀行借款，依本院96年度執字第32
　　389號債權憑證記載，原告於96年間積欠大眾銀行69,262元
    本息，嗣經97、102、106、107、108年執行，並未清償完畢
　　。系爭執行事件為元大銀行執本院96年度執字第32389號債
    權憑證為執行名義，聲請對原告之財產為強制執行，前開債
　　權憑證記載之原執行名義為本院96年度促字第13314號支付
    命令及其確定證明書，原告既未於法定期間對前開支付命令
　　提出異議，即不得於該支付命令具既判力後，為與該確定支
    付命令意旨相反之主張。原告雖提出活期性存款存入憑條，
　　欲證明其已清償債務，惟觀該憑條均為支付命令核發前之資
　　料，並非元大銀行取得執行名義後始生之消滅或妨礙事由，
　　原告提起本訴，自無理由。並聲明：原告之訴駁回。
　㈣仲信資融公司：原告於93年間向日盛銀行申辦信用卡，未依
　　約繳納，經日盛銀行向本院聲請核發96年度促字第59096號
    支付命令，確定後，換發96年度執字第89876號債權憑證，
    日盛銀行嗣於101年10月26日將債權讓與立新資產管理股份
    有限公司（下稱立新公司），並依規定公告，仲信資融公司
　　於109年8月25日與立新公司合併，並以仲信資融公司為存續
　　公司，故仲信資融公司確實對原告持有分配表上所示之債權
　　。又日盛銀行取得之前開支付命令為修法前核發之支付命令
　　，依法具有實質確定力，除非原告另行提起再審之訴推翻，
　　否則無法將仲信資融公司債權由系爭分配表中剔除。並聲明
　　：原告之訴駁回。
　㈤南縣區漁會：原告於95年5月9日向南縣區漁會借款20萬元農
    發基金貸款，清償期為100年5月9日，因未依約繳款，經向
    法院聲請取得原始執行名義97年度司促字第18770號支付命
    令暨確定證明書，嗣換發為97年度執字第64193號債權憑證
　　，南縣區漁會並於97年、102年、107年、108年間陸續聲請
    執行，迄今尚未完全受償，原告與南縣區漁會間確有系爭分
　　配表上所示債權債務關係存在。並聲明：原告之訴駁回。
三、得心證之理由：　　　
　㈠中國信託銀行、元大銀行、仲信資融公司及南縣區漁會部分
    ：
　　⒈按債務人對於支付命令未於法定期間合法提出異議者，支
　　　付命令與確定判決有同一之效力。前項支付命令有第496
      條第1項之情形者，得提起再審之訴，並以原支付命令之
      聲請，視為起訴，104年7月1日修正前民事訴訟法第521條
　　　第1項定有明文。另按支付命令於民事訴訟法督促程序編
      依本施行法第12條第6項公告施行後確定者，適用修正後
      之規定。支付命令於民事訴訟法督促程序編依本施行法第
　　　12條第6項公告施行前確定者，債務人仍得依修正前民事
      訴訟法第521條第2項規定提起再審之訴，民事訴訟法施行
　　　法第4條之4第1項、第2項亦有規定。又104年7月1日修正
      公布前，民事訴訟法第521條第1項明定債務人對於支付命
　　　令未於法定期間合法提出異議者，支付命令與確定判決有
　　　同一之效力。是除支付命令確定後有消滅或妨害債權之事
　　　由外，應受支付命令既判力之拘束，兩造不得為反於確定
　　　支付命令意旨之主張，法院亦不得為相反之論斷（最高法
　　　院105年度台抗字第679號裁定參照）。準此，依上開說明
　　　，支付命令於104年7月1日前確定者，應適用修正前民事
      訴訟法第521條第1項規定，與確定判決仍有同一之效力，
      當事人如有爭執，僅得依修正前民事訴訟法第521條第2項
　　　規定提起再審之訴以為救濟。
　  ⒉經查，中國信託銀行、元大銀行、仲信資融公司及南縣區
      漁會於系爭執行事件中所據以提出聲請強制執行之執行名
      義，乃分別源於本院96年度促字第20662號、96年度促字
      第13314號、96年促字第59096號及97年度司促字第18770
      號支付命令及確定證明書，此業據本院調取系爭執行事件
      全卷卷宗核閱無誤；上開支付命令均係於民事訴訟法第52
      1條第1項104年7月1日修正公布前所核發並確定者，依前
      開說明，即與確定判決有同一之效力，原告若對前開各支
      付命令所載之債權有所爭執，揆諸前揭規定，僅得依修正
      前民事訴訟法第521條第2項規定提起再審之訴。原告未對
      中國信託銀行、元大銀行、仲信資融公司及南縣區漁會提
      起再審之訴，卻提起本件訴訟，請求確認中國信託銀行、
      元大銀行、仲信資融公司及南縣區漁會就系爭分配表所載
      對原告之債權本金及利息、違約金債權均不存在，因上開
      被告所執為執行名義之支付命令均與確定判決有同一之效
　　　力，未經再審之訴予以廢棄、變更，原告不得就各該支付
      命令之內容再為相反之主張，本院亦不得為與各該支付命
　　　令意旨相反之認定；至原告雖主張已清償所有債務，並提
      出活期性存款存入憑條（補字卷第51-77頁）為證，惟觀
      前開憑條上所蓋之戳章日期，均係發生在上開支付命令核
      發前之日期，原告於本院審理中亦表示無證據可以證明對
　　　上開執行名義記載之債務已清償或消滅等語（本院卷第15
　　　8頁）。因此，原告主張上開被告對原告之債權不存在，
      應無可採。
　  ⒊依上所述，原告請求確認中國信託銀行、元大銀行、仲信
      資融公司及南縣區漁會對原告就系爭分配表所示之債權本
　　　金及利息、違約金債權均不存在，與法不合，應予駁回。
　㈡滙誠資產公司部分：
　　⒈按當事人主張有利於己之事實者，就其事實有舉證之責任
　　　。但法律別有規定，或依其情形顯失公平者，不在此限，
　　　民事訴訟法第277條定有明文。次按請求履行債務之訴，
　　　除被告自認原告所主張債權發生原因之事實外，應先由原
　　　告就其主張此項事實，負舉證之責任，必須證明其為真實
　　　後，被告於其抗辯事實，始應負證明之責任，此為舉證責
      任分擔之原則。又確認法律關係不存在之訴，如被告主張
      其法律關係存在時，應由被告負舉證責任（最高法院43年
　　　台上字第377號、42年台上第170號民事判決意旨參照）。
　　⒉查滙誠資產公司前以原告積欠其電信費及利息為由，向本
　　　院聲請對原告核發支付命令，經本院以108年度司促字第2
　　　2263號裁定「一、債務人（即原告，下同）應向債權人（
      即滙誠資產公司，下同）清償新臺幣貳萬零肆佰伍拾元，
      及自民國九十六年三月六日起至清償日止，按年息百分之
      五計算之利息，並賠償程序費用新臺幣伍佰元，否則應於
      本命令送達後二十日之不變期間內，向本院提出異議。二
      、債務人應向債權人清償新臺幣壹萬壹仟零伍拾壹元，及
      其中新臺幣捌仟零伍拾壹元自民國九十五年五月十九日起
      至清償日止，按年息百分之五計算之利息，否則應於本命
      令送達後二十日之不變期間內，向本院提出異議」並已確
      定等情，有該執行命令在卷可稽。原告於起訴時固主張其
      未曾向滙誠資產公司負有任何借款債務云云，惟於言詞辯
      論時則對滙誠資產公司主張有上開債權之內容表示不爭執
      等語（本院卷第161頁），足認被告對原告確實有上開支
      付命令所載之電信費債權存在。因此，原告請求確認滙誠
      資產公司對原告就系爭分配表所示之債權本金及利
　　　息、違約金債權均不存在，亦無理由，應予駁回。
　四、綜上所述，被告等對原告均有如上開執行名義所示之債權
      存在，而原告復無法舉證證明已將債務全部清償完畢，是
      原告請求確認被告對原告就系爭分配表所示之債權本金及
      利息、違約金債權均不存在，為無理由，應予駁回。
五、本件為判決基礎之事證已臻明確，兩造其餘主張陳述及攻擊
    防禦方法，經本院審酌後，認與判決結果無影響，爰不予一
    一論述，併此敘明。
六、訴訟費用負擔之依據：民事訴訟法第78條。 　　　
中　　華　　民　　國　　110 　年　　9 　　月　　1 　　日
                    民事第四庭  法  官  張家瑛
以上正本係照原本作成。
如不服本判決，應於判決送達後20日內向本院提出上訴狀。如委
任律師提起上訴者，應一併繳納上訴審裁判費。　　　　　　　
中　　華　　民　　國　　110 　年　　9 　　月　　1 　　日
                                書記官  陳雅婷